【裁判字號】    89,家抗,279
【裁判日期】    891222
【裁判案由】    拋棄繼承
【裁判全文】
臺灣高等法院民事裁定  八十九年度家抗字第二七九號
      抗  告  人  乙○○
右列抗告人因拋棄繼承事件，對於中華民國八十九年十月三十一日臺灣臺北地方法院
八十九年度繼字第六二○號裁定，提起抗告，本院裁定如左：
      主      文
原裁定廢棄。
本件乙○○聲明拋棄繼承准予備查。
      理      由
一、原法院裁定意旨略以：繼承人得限定以因繼承所得之遺產，償還被繼承人之債務
    。繼承人有數人，其中一人主張為限定之繼承時，其他繼承人視為同為限定之繼
    承。為限定之繼承者，其對於被繼承人之權利、義務，不因繼承而消滅，民法第
    一千一百五十四條定有明文。本件拋棄繼承人之被繼承人甲○○於八十九年八月
    十四日死亡，其第一順位之繼承人羅斌誌於八十九年十月十二日向原法院聲明限
    定繼承  (八十九年度繼字第六一六號)，聲明拋棄人於同日向本院聲明拋棄繼承
    權，違反限定繼承之效力，其聲明於法不合，應予駁回。
二、按繼承人得拋棄繼承；繼承之拋棄，溯及於繼承開始時發生效力，民法第一千一
    百七十四條第一項、第一千一百七十五條分別定有明文。拋棄繼承之人於拋棄繼
    承權後，其應繼分應依民法第一千一百七十六條規定歸屬於其他繼承人，是以民
    法一千一百五十四條第二項關於繼承人有數人，其中一人主張限定繼承時，其他
    繼承人視為同為限定繼承之規定，應限於單純承認及限定繼承之共同繼承人間，
    始有其適用；且繼承之拋棄，僅屬財產權之拋棄，並無禁止其拋棄繼承之必要，
    是繼承人中一人限定繼承，他繼承人仍得於法定期間內為拋棄繼承，方符法理。
    否則，遺產清算之結果如有剩餘財產，拋棄繼承權人仍應受遺產之分配，於理不
    合且侵害原為限定繼承者之利益。原法院以與抗告人同屬第一順位之繼承人羅斌
    誌於八十九年十月十二日向原法院聲明限定繼承，抗告人又於同日向原法院聲明
    拋棄繼承權，違反限定繼承之效力，其聲明不合法，而駁回拋棄繼承之聲明，於
    法有違，抗告人指摘原裁定不當，請求廢棄原裁定，為有理由，應由本院將原裁
    定廢棄。又被繼承人甲○○已於八十九年八月十四日死亡，有死亡證明書及戶籍
    謄本各一紙（見原法院卷六、七頁）可稽，抗告人係被繼承人之女，為第一順位
    繼承人，有繼承權，且業於繼承開始時起二個月內（八十九年十月十二日）以書
    面向原法院聲明拋棄繼承，並以書面通知因抗告人拋棄繼承而應為繼承之人（即
    江敏惠、羅斌誌、乙○○），有戶籍謄本、台北郵局第一三九三五號存證信函（
    見原法院卷七至九頁）可證，經核合乎拋棄繼承之要件，抗告人聲明拋棄繼承，
    應予准許。爰裁定如主文第二項所示。
三、據上論結，本件抗告為有理由，爰裁定如主文。
中      華      民      國    八十九    年     十二     月     二十二   日
                                民事第十六庭
                                    審判長法  官  阮  富  枝
                                          法  官  王  聖  惠
                                          法  官  蕭  忠  仁
右正本係照原本作成。
不得再抗告。
中      華      民      國    八十九    年     十二     月     二十七   日
                                          書記官  陶  美  玲


司法院資訊處製作；財團法人民間司法改革基金會備份。
